【裁判字號】    95,聲,180
【裁判日期】    950116
【裁判案由】    聲請宣告沒收違禁物
【裁判全文】
臺灣板橋地方法院刑事裁定               95年度聲字第180號
聲  請  人  臺灣板橋地方法院檢察署檢察官
被      告  龍  皓
上列聲請人因違禁物宣告沒收事件，聲請單獨宣告沒收（九十四
年度聲沒字第六八一號），本院裁定如下：
    主  文
扣案之第二級毒品ＭＤＭＡ（桃紅色圓形錠，一面有中間刻痕，
另一面有ＳＰＡ字樣）壹顆沒收銷燬之。
其餘聲請駁回。
    理  由
一、按違禁物得單獨宣告沒收，刑法第四十條但書定有明文。次
    按毒品危害防制條例業經總統於民國八十七年五月二十日，
    以華總（一）字第八七０００九九八六０號令修正公布，於
    同年五月二十二日生效，依該條例第二條第二項第二款附表
    二編號第八十三號規定，將３, ４－亞甲基雙氧甲基安非他
    命（３，４-Methylenedioxymethamphe- tamine、MDMA，俗
    稱搖頭丸）列為第二級毒品管理，為違禁物，並自公告日起
    生效。而同條例於九十二年六月六日再經立法院修正通過，
    於同年七月九日經總統令公布修正全文，並於九十三年一月
    九日施行生效，仍為相同之規定。又查獲之毒品及專供製造
    或施用毒品之器具，不問屬於犯人與否，均沒收銷燬之，毒
    品危害防制條例第十八條第一項前段，亦有明定。
二、本件聲請意旨略以：台灣板橋地方法院檢察署九十二年度毒
    偵字第二二六六號被告龍皓違反毒品危害防制條例案件，經
    同署檢察官依本院九十二年度毒聲字第二一二六號裁定送台
    灣台北看守所附設勒戒處所觀察勒戒後，認無繼續施用毒品
    之傾向，於九十二年七月三十一日以九十二年度毒偵字第二
    二六六號不起訴處分書處分確定。扣案之第二級毒品ＭＤＭ
    Ａ（桃紅色圓形錠，一面有中間刻痕，另一面有ＳＰＡ字樣
    ）一顆，係台北縣政府警察局板橋分局於九十二年七月六日
    下午十時四十分許，在台北縣板橋市○○○路○段四十號「
    總動員ＫＴＶ」之包廂內，所查獲之第二級毒品，有行政院
    衛生署管制藥品管理局九十四年十月二十一日管檢字第０九
    四００一００五二號檢驗成績書可證，屬違禁物，爰依法聲
    請宣告沒收銷燬等語。本院審核全案卷證資料，經核與前項
    規定並無不合，應准許之。
三、聲請意旨另謂：台北縣政府警察局板橋分局於上揭時、地另
    扣得被告龍皓所持有之第三級毒品Ｋ他命一瓶（實際毛重一
    ．一六九公克），係第三級毒品，屬違禁物，併依前揭規定
    聲請宣告沒收銷燬等語。
四、惟查，毒品危害防制條例第二條第二項第三款規定，將西可
    巴比妥、異戊巴比妥、納洛芬及相類製品列為第三級毒品；
    行政院並於九十一年一月二十三日以台九十一法字第０九一
    ０００一六０五號公告，增加「毒品之分級及品項」表，將
    「Ｋ他命（KETAMINE）」增列為第三級毒品管理，並自公告
    日起生效。而本案查獲之白色結晶粉末經送行政院衛生署管
    制藥品管理局鑑定，其毛重一．一六九公克（含塑膠瓶），
    內檢出KETAMINE、ACETAMINOPHEN 成分，有該局九十四年十
    月二十一日管檢字第０九四００一００五二號檢驗成績書一
    紙在卷可稽，其屬第三級毒品無誤。然持有第三級毒品並無
    刑責之規定，致所查獲之第三級毒品應如何處理，在實務上
    衍生諸多疑問，是本條例於九十二年六月六日修正時，即據
    此修正該條例第十八條第一項前段為「查獲之第一、二級毒
    品及專供製造或施用第一、二級毒品之器具，不問屬於犯人
    與否，均沒收銷燬之；查獲之第三、四級毒品及製造或施用
    毒品之器具，無正當理由而擅自持有者，均沒入銷燬之」，
    以為處理之依據。參諸其修正理由，係鑑於持有及施用第三
    、四級毒品，均未科以刑事罰，為免實務上對於該條例第十
    八條第一項前段之適用產生疑義，始予明定，顯係有意區別
    查獲之第一、二級毒品及第三、四級毒品之處分程序，則查
    獲之第三、四級毒品，依上揭法條規定，應依行政處分之「
    沒入銷燬」程序處理。又毒品危害防制條例第十一條之一規
    定：第三、四級毒品無正當理由，不得擅自持有，換言之，
    若有正當理由則得持有之，是第三、四級毒品，並非屬絕對
    禁止持有之違禁物，自無刑法第四十條但書規定之適用，則
    查獲之第三、四級毒品，依前述說明，即應由查獲機關發「
    扣押物處分命令」逕予沒入銷燬為適當。另依毒品危害防制
    條例施行細則第十一條之一有關「沒入機關」之規定一節，
    因上開條文所定「經查獲無正當理由而擅自持有第三、四級
    毒品及製造或施用毒品之器具者，由查獲機關逕行將毒品沒
    入銷燬之」，所稱「查獲機關」應包括檢察機關、警察機關
    及其他依法查獲毒品之機關。其由警察機關查獲而移送檢察
    機關辦理者，因毒品危害防制條例第十八條第一項後段所定
    之沒入，核屬行政罰，得由檢察官執行之，是案件繫屬之檢
    察機關得逕引該條文為沒入處分之依據。若案繫警察機關時
    ，得由警察機關依施行細則第十一條之一逕予執行；若案經
    警察機關移送檢察機關者，則由檢察官依毒品危害防制條例
    第十八條第一項後段為沒入之執行；若檢察官不自為執行者
    ，亦得發交警察機關為執行（法務部九十四年七月二十一日
    法檢字第０九四０八０二八三四號函參照）。是此部分之沒
    收，非經由法院以單獨沒收之裁定為之，聲請人聲請就此第
    三級毒品Ｋ他命部分併宣告沒收銷燬之諭知，於法不合，應
    駁回此部分之聲請。
中    華    民    國    95    年    1     月    16    日
                          臺灣板橋地方法院刑事第一庭
                              法  官  鄭  水  銓
以上正本證明與原本無異。
如不服本裁定，應於送達後五日內，向本院提出抗告狀。
                              書記官  張  文  惠
中    華    民    國    95    年    1     月    16    日


司法院資訊處製作；財團法人民間司法改革基金會備份。
